臺灣板橋地方法院交通事件裁定　　　　94年度交聲字第1349號
原處分機關　交通部公路總局臺北區監理所蘆洲監理站
異　議　人　甲○○
即受處分人
上列異議人即受處分人因違反道路交通管理處罰條例案件，對於
交通部公路總局臺北區監理所蘆洲監理站九十四年七月十四日所
為之處分（原處分案號：北監蘆字第裁46－A8I501726 號），聲
明異議，本院裁定如下：
    主  文
異議駁回。
    理  由
一、原處分意旨略謂：異議人於民國九十四年六月十日十三時五
    十一分許，，騎乘ＣＱＧ－一七九號重型機車，在臺北市○
    ○○路、市○○道口處，因「機車不依規定兩段式左轉」違
    規，為臺北市政府警察局大安分局交通分隊執勤員警查獲，
    遂以掌電字第A8I501726 號舉發違反道路交通管理事件通知
    單，當場舉發之等語。
二、聲明異議意旨略以：異議人在臺北市○○○路○段之心路基
    金會加油站加油後，由建國南路橋下往市○○道行駛，時值
    綠燈，因加油站位置係在道路左側，異議人自然靠左側行駛
    至該路段與市○○道○○路口處左轉後即遭警攔停，惟依當
    時情形，若異議人執意騎至市○○道機車待轉區必須由左往
    右方向行駛，其危險程度不亞於由右往左之行駛路徑；再者
    ，加油站出口處與該「機車兩段式左轉」標誌水平距離不到
    五公尺，況該標誌係設於道路右側，異議人則在道路左側，
    當時注意力集中避免與汽車發生碰撞，且該處又有違規停車
    之車輛，致異議人疏未注意該「機車兩段式左轉」標誌，況
    異議人即便在加油站出口處等候建國南路紅燈後再行至道路
    右側為兩段式左轉，但此既不安全亦不確定可以穿越，而加
    油站出入口處，除地上箭頭標誌以及出口處設有禁止進入標
    誌外，並沒有任何標誌告知如何到機車待轉區，如此缺失致
    異議人遭本件舉發及裁處，實難甘服，為此聲明異議，爰請
    撤銷原處分云云。
三、按汽車駕駛人轉彎時，不依標誌、標線、號誌指示者，處二
    百元以上六百元以下（即新臺幣六百元以上一千二百元以下
    ）罰鍰，汽車駕駛人有第四十八條之情形者，除依原條款處
    罰鍰外，並予記違規點數一點，道路交通管理處罰條例第四
    十八條第二款、第六十三條第一項第一款亦有明文。復按機
    慢車兩段左轉標誌，用以告示左轉機器腳踏車或慢車駕駛人
    應遵照號誌指示，在號誌顯示允許直行時先行駛至右前方路
    口之左轉待轉區等待左轉，俟該方向號誌顯示允許直行後，
    再行續駛，以兩段方式完成左轉，本標誌設於實施機慢車兩
    段左轉路口附近顯明之處，並配合機慢車左轉待轉區待轉標
    線；機慢車左轉待轉區線，用以指示機器腳踏車或慢車駕駛
    人分段行駛，視需要設置於號誌管制之交岔路口，道路交通
    標誌標線號誌設置規則第六十五條、第一九一條亦分別定有
    明文。
四、經查：
  (一)本件受處分人即異議人甲○○於九十四年六月十日十三時
      五十一分許，騎乘ＣＱＧ－一七九號重型機車，在臺北市
      ○○○路、市○○道口處，不依「機車兩段式左轉」標誌
      指示，違規左轉，經臺北市政府警察局大安分局交通分隊
      執勤員警當場攔停舉發之事實，有臺北市政府警察局掌電
      字第A8I501726 號舉發違反道路交通管理事件通知單、臺
      北市政府警察局大安分局九十四年七月五日北市警安分交
      字第09432717500 號書函在卷可稽，且為異議人所不爭執
      ，復有異議人親自繪製之機車路徑圖在卷供佐，其不依規
      定兩段式左轉之違規事實，堪予認定。惟異議人尚執前詞
      置辯，然觀諸異議人所提之舉發路口照片（即附件一）可
      知，於異議人所指加油站出口處即可清楚看見，建國南路
      往市○○道○○路口處，設置於建國南路旁之號誌燈桿上
      附掛有「機車兩段式左轉」之標誌，至為明顯，駕駛人於
      上開加油站出口處進入建國南路之際，僅需對紅綠燈稍加
      注意，即可一併輕易注意到前開機車需兩段式左轉之指示
      標誌，而異議人既於異議狀內均稱當時伊機車行車方向係
      綠燈，豈會無法注意到號誌燈旁之「機車兩段式左轉」標
      誌，其辯稱當時交通情況致伊疏未注意該標誌云云，顯係
      卸責推諉之詞，殊無可採。
  (二)再按標誌、標線、號誌之設置目的，在於提供車輛駕駛人
      及行人有關道路路況之警告、禁制、指示等資訊，以便利
      行旅及促進交通安全，道路交通標誌標線號誌設置規則第
      二條定有明文，異議人駕車參與道路交通，自應對道路上
      設置之所有標誌、標線、號誌加以特別之注意，並確實遵
      守，以維自身及其他用路人之安全，本件違規地點之「機
      車兩段式左轉」標誌確實清楚可見，已如上述，則自可期
      待異議人能加以注意，並確實遵守，縱依當時客觀情形，
      異議人欲騎至市○○道機車待轉區有一定之危險及困難，
      惟其尚得行駛至下個路口再進行機車二段式左轉，或改道
      行駛，而非僅徒己一時之便即恣意違規左轉，是異議人以
      前詞置辯，自非免責之正當事由。至異議人認該加油站出
      口處沒有設置任何標誌告知駕駛人如何到機車待轉區，顯
      有缺失云云，惟行政機關得就標誌之設置位置，本其專業
      評估而為判斷，屬行政裁量之範圍，非本院調查原處分是
      否違法時，所應審酌者，故交通標誌之設置合理與否、是
      否便於駕駛人駕駛之問題，與本件異議人是否違法尚屬無
      涉，異議人自不得以該路口標誌之設置不當為由而卸免其
      違規責任。
五、綜上，異議人所陳各端，均無足採。本件違規事證明確，異
    議人於上開時地不依「機車兩段式左轉」標誌指示違規左轉
    之行為，堪以認定。從而，原處分機關依據首開法條規定，
    並審酌異議人違規情節輕重，裁處新臺幣六百元，並記違規
    點數一點，無何違誤，量罰亦甚妥適，應予維持，本件異議
    為無理由，應予駁回。
據上論斷，應依道路交通案件處理辦法第十九條，裁定如主文。
中　　華　　民　　國　九十四　年　　八　　月　　廿四　日
                  交通法庭  法　官  連 育 群
以上正本證明與原本無異。
如不服本裁定應於送達後五日內向本院提出抗告狀。
                            書記官　蘇 宥 維
中　　華　　民　　國　九十四　年　　八　　月　　廿四　日
